【裁判字號】    93,交訴,98
【裁判日期】    921223
【裁判案由】    公共危險
【裁判全文】
臺灣臺北地方法院刑事判決                          九十三年度交訴字第九八號
    公  訴  人  臺灣臺北地方法院檢察署檢察官
    被      告  乙○○
    選任辯護人  林大華律師
                邱國旺律師
右列被告因公共危險案件，經檢察官提起公訴（九十三年度偵字第一七四二號），本
院判決如左：
    主  文
乙○○無罪。
    理  由
一、公訴意旨略以：乙○○駕駛車牌號碼九Ｂ─五０一九號自用小客車，於民國九十
    二年十月十六日十二時二十五分許，行經臺北市○○區○○路、基隆路口，因不
    慎與甲○○所騎乘之車牌號碼ＢＰＬ─七八九號重型機車發生擦撞，致甲○○受
    有左手、左膝擦挫傷等傷害（過失傷害部分已和解，另為不起訴處分），惟乙○
    ○於肇事後並未救護傷者或報警為適當之處置即駕駛前開自用小客車逃逸，因認
    被告乙○○涉犯刑法第一百八十五條之四公共危險罪嫌等語。
二、按犯罪事實應依證據認定之，無證據不得推定其犯罪事實，又不能證明被告犯罪
    者，應諭知無罪之判決，刑事訴訟法第一百五十四條第二項、第三百零一條第一
    項分別定有明文。所謂認定犯罪事實之證據，係指足以認定被告確有犯罪行為之
    積極證據而言，該項證據自須適合於被告犯罪事實認定，始得採為斷罪資料，如
    未能發現相當證據，或證據不足以證明，自不能以推測或擬制之方法，為裁判基
    礎，最高法院二十九年度上字第三一○五號、四十年台上字第八六號判例可資參
    照。況告訴人之告訴，係以使被告受刑事訴追為目的，是其陳述是否與事實相符
    ，仍應調查其他證據以玆審認，最高法院五十二年台上字第一三○○號著有判例
    可資參照。又按刑法第一百八十五條之四駕駛動力交通工具肇事致人死傷而逃逸
    之立法目的，係為維護交通安全，減少被害人之死傷，促使駛人於肇事後，能對
    被害人提供及時救護，為處罰肇事者於肇事後遺棄被害人於不顧，故參照同法第
    二百九十四條第一項之刑度增設之，本含有遺棄罪之性質，是上開罪名之成立，
    乃以行為人駕駛動力交通工具，因車禍肇事導致被害人受有傷害或死亡結果時，
    竟未予被害人適當之救助即行逃逸，始足當之，至行為人對肇事行為有否過失，
    則非所問。
三、本件公訴人認被告涉有右揭犯行，無非係以被害人甲○○之指述、台北市政府警
    察局大安分局道路交通事故現場圖、道路交通事故補充資料表、談話紀錄表、調
    查報告表、肇事人自白情形紀錄表、被擦撞重型機車及現場照片、馬偕紀念醫院
    甲種診斷證明書等，為其所憑之論據。訊據被告乙○○堅決否認右揭犯行，辯稱
    ：其撞到被害人甲○○時有馬上下車查看，問被害人有沒有事，被害人搖搖頭說
    沒問題，其就將車開到前面一點基隆路口靠邊停下來，這時有個路人站在其旁邊
    說「你撞到人」，其說沒有撞到人、是被他人撞到，並同意路人打電話叫警察來
    ，等了二十幾分鐘警察沒來，其過去問被害人有沒有受傷、要不要幫助，被害人
    搖搖手，其就回到停車處向被害人說如果沒有需要幫助就要先走了，被害人用手
    勢表示其可以離去，其就離去，並未逃逸等語，經查：本件台北市政府警察局大
    安分局道路交通事故現場圖、道路交通事故補充資料表、談話紀錄表、調查報告
    表、肇事人自白情形紀錄表雖均記載「小客車駕駛人涉嫌肇事逃逸」，然此係依
    據被害人甲○○之指訴所記載，其證據評價與被害人之指訴相同，尚無法作為補
    強被害人指訴之證據。而被害人於警訊及偵查中雖指稱：其當時騎乘機車經過案
    發地點時，因為被告違規迴轉後右轉，致其機車撞到被告自小客車右後車門，車
    禍發生後被告並未下車查看，而是繼續將車子往前開，開了約一百公尺後由路人
    將被告攔下，被告才下車，下車後就和路人發生爭吵，吵完架就離開，從頭到尾
    被告均未主動下車查看、也從未與其交談任何一句，所以其根本也沒向被告說「
    沒受傷、沒事」云云（見九十三年度偵字第一七四二號卷第十一至十三頁、第四
    二至四三頁），然其於本院交互詰問時卻詰證稱：車禍發生時被告有停車，但沒
    有馬上下車，而是將車子往前開一點停在基隆路上，然後主動下車，與其停車處
    相隔約十公尺，站在停車處問其「有沒有怎麼樣」，其喊說「沒有事」，然後就
    打電話給公司聯絡上班的事，其有看到路人與被告講話，但其忙著講電話，還沒
    示意被告可以離去，被告就走了，至於其之所以在警、偵訊中為不同之證詞，是
    因為其認為整個肇事過程被告沒有講到賠償的事，只有與其講一句話就離開，這
    樣等於沒有講，所以才會那樣說，實際過程以法院審理中所述較為正確等語（見
    本院九十三年十二月九日審理筆錄），準此，無論被害人是否同意被告離去，然
    被告既於肇事時曾主動下車查看且詢問被害人是否受傷，並未棄置被害人甲○○
    於不顧，經被害人表示「沒有事」後始行離去，足見被告所以逕自離開現場，係
    因被害人告知沒事之結果，並非為逃逸免責，棄被害人受傷於不顧，依此洵難遽
    認被告當時有肇事後逃逸行為。又被告駕車肇事致被害人受傷後，雖未依道路交
    通管理處罰條例第六十二條第一項規定，對被害人立即採取救護或其他必要措施
    ，向警察機關報告，且不得駛離現場而駛離，然此僅係應否依道路交通管理處罰
    條例第六十二條第一項規定科以行政處罰問題，亦難以被告嗣後未報警處理即行
    離去，即認其有肇事後駕車逃逸犯行。此外，本件除被害人於警訊、偵查中不利
    於被告之指訴外，別無其他證據足以佐證被告有肇事逃逸之犯行，自難僅以被害
    人前後不一之陳述，而為不利被告之認定。綜上所述，堪認被告辯稱未肇事逃逸
    等語洵堪採信，此外，復查無其他積極事證足認被告有何公訴人所指之犯行，揆
    諸前揭說明，本件不能證明被告犯罪，自應為無罪之諭知。
據上論斷，應依刑事訴訟法第三百零一條第一項，判決如主文。
本案經檢察官李建論到庭執行職務。
中    華    民    國      九十二    年      十二      月      二十三    日
                                      臺灣臺北地方法院刑事第三庭
                                          審判長法官  劉慧芬
                                              法  官  歐陽漢菁
                                              法  官  蔡如琪
右正本證明與原本無異。
如不服本判決，應於判決送達後十日內向本院提出上訴狀（應抄附繕本）。告訴人或
被害人如對於本判決不服者，應具備理由請求檢察官上訴，其上訴期間之計算係以檢
察官收受判決正本之日期為準。
                                              書記官  黃鈴容
中    華    民    國      九十二    年      十二      月      二十三    日


司法院資訊處製作；財團法人民間司法改革基金會備份。
